【裁判字號】    90,重訴,111
【裁判日期】    900326
【裁判案由】    清償借款
【裁判全文】
臺灣高雄地方法院民事判決  九十年度重訴字第一一一號
    原      告    泛亞商業銀行股份有限公司
                             .
    法定代理人    甲○○   住.
    訴訟代理人    己○○   住.
    被      告    七聯重工股份有限公司
                           設.
    兼法定代理人  丁○○   住.
    被      告    戊○○   住.
    被      告    乙○○   住台北市○○區○○街三四０號七樓
    被      告    丙○○   住.
右當事人間清償借款事件，本院判決如左：
    主    文
被告應連帶給付原告新臺幣伍仟佰伍拾肆萬肆仟肆佰元及如附表所示之利息及違約
金。
訴訟費用由被告連帶負擔。
    事    實
甲、原告方面：
一、聲明：如主文所示。
二、陳述：
(一)被告七聯重工股份有限公司（下稱七聯重工公司）於民國八十八年九月二日邀同
    其餘被告丁○○、戊○○、乙○○及丙○○為連帶保證人，向原告借款新臺幣（
    下同）三千萬元、六千萬元，約定清償日為八十九年九月二日及九十年五月二日
    ，利息按年息百分之九點五計付，嗣隨基本放款利率變動而調整，改按基本放款
    利率加碼年息百分之一點二計息。並約定違約金逾期六個月以內，按利率百分之
    十，逾期超過六個月，其超過六個月部分按百分之二十另加計算。並約定如有一
    宗債務不依約付息或清償本金時，其債務視為全部到期，借款人即喪失期限利益
    ，另遲延給付本金或利息時，除仍按上開利率計息外，逾期六個月以內，按上開
    利率百分之十，逾期超過六個月，則按遲延利息百分之二十加付違約金。
(二)詎被告七聯重工公司自附表所示利息起算日起，即未如期繳納各筆借款本金、利
    息，迭經催討，均置之不理，上開債務視為全部到期，現仍尚欠本金五千三百五
    十四萬四千四百元暨附表所示之利息、違約金迄未清償。而被告被告丁○○、戊○○、乙○○及丙○○為連帶保證人，就上開借款債務負連帶保證之責，為此爰
    依消費借貸及連帶保證契約提起本件訴訟。
三、證據：提出利率表、客戶授受信及保證查詢單及戶籍謄本各一紙、放款借據二紙
    、約定書五紙為證。
乙、被告方面：被告均未於言詞辯論期日到場，亦未提出書狀作何聲明及陳述。
丙、本院依職權向經濟部公司資料庫查詢被告七聯重工公司登記資料，並查詢被告被
    告戊○○、乙○○及丙○○之戶役政資料。
    理    由
一、按『對於無訴訟能力人為送達者，應向其法定代理人為之』；又『對於法定代理
    人之送達，亦得於當事人本人之事務所或營業所行之』；『送達於住居所、事務
    所或營業所不獲會晤應受送達人者，得將文書付與有辨別事理能力之同居人或受
    僱人』，民事訴訟法第一百二十七條第一項、第一百三十六條第二項、第一百三
    十七條第一項分別定有明文。準此，送達機關在法人法定代理人之住居所或法人
    之事務所，因其法人之事件而為送達者，若未會晤該法定代理人，或該法定代理
    人難受送達時，固得將文書付與有辨別事理能力之同居人或受僱人。查本院九十
    年三月十二日之言詞辯論期日通知書（附起訴狀繕本），就被告七聯重工公司部
    分，其上雖漏載被告七聯重工公司之法定代理人即被告丁○○，惟該通知書業於
    九十年二月十五日送達至被告七聯重工公司營業所（屏東縣枋寮鄉○○村○○路
    ○段五五號），由被告七聯重工公司之受僱人賴進文簽收，而被告丁○○亦於同
    日接受本院另紙通知書（其上未載明被告七聯重工公司），有送達證書二紙可參
    ，因被告七聯重工公司之法定代理人即被告丁○○事實上已處於瞭解該期日通知
    書及起訴狀內容之狀態，依前開說明，該言詞辯論期日通知書應已合法送達被告
    七聯重工公司之法定代理人，而對被告七聯重工公司發生送達之效力。又被告戊○○接受之言詞辯論期日通知書，其上雖有被告七聯重工公司法定代理人之記載
    ，惟就通知書載明『兼法定代理人戊○○』觀之，可知本院係以被告戊○○本人
    、被告七聯重工公司法定代理人之名義而為送達，故就被告戊○○名義部分，應
    已對被告戊○○發生送達之效力。
二、本件被告均經合法通知，未於言詞辯論期日到場，核無民事訴訟法第三百八十六
    條所列各款情形，爰依原告之聲請，由其一造辯論而為判決，合先敘明。
三、查被告七聯重工公司於八十八年九月二日邀同其餘被告丁○○、戊○○、乙○○
    及丙○○為連帶保證人，向原告借款三千萬元、六千萬元，約定清償日為八十九
    年九月二日及九十年五月二日，利息按年息百分之九點五計付，嗣隨基本放款利
    率變動而調整，改按基本放款利率加碼年息百分之一點二計息。並約定違約金逾
    期六個月以內，按利率百分之十，逾期超過六個月，其超過六個月部分按百分之
    二十另加計算。並約定如有一宗債務不依約付息或清償本金時，其債務視為全部
    到期，借款人即喪失期限利益，另遲延給付本金或利息時，除仍按上開利率計息
    外，逾期六個月以內，按上開利率百分之十，逾期超過六個月，則按遲延利息百
    分之二十加付違約金。詎被告七聯重工公司自附表所示利息起算日起，即未如期
    繳納各筆借款本金、利息，上開債務視為全部到期，現仍尚欠本金五千三百五十
    四萬四千四百元暨附表所示之利息、違約金迄未清償等情，業據原告提出利率表
    、客戶授受信及保證查詢單各一紙、放款借據二紙、約定書五紙為證。而被告均
    未於言詞辯論期日到場，亦未提出書狀作何聲明及陳述，本院依調查證據之結果
    ，認原告之主張堪為真實。
四、借用人應於約定期限內，返還與借用物種類、品質、數量相同之物。遲延之債務
    ，以支付金錢為標的者，債權人得請求依法定利率計算之遲延利息，但約定利率
    較高，仍從其約定利率。當事人得約定債務人不履行債務時，應支付違約金，民
    法第四百七十八條前段、第二百三十三條第一項、第二百五十條第一項分別定有
    明文。又保證債務之所謂連帶，係指保證人與主債務人負同一債務，對於債權人
    各負全部給付之責任，此就民法第二百七十二條第一項規定連帶債務之文義參照
    觀之甚明。查被告七聯重工公司分別自附表所示利息起算日起，即未如期繳納各
    筆借款本金、利息，現仍尚欠如附表所示之本金、利息及違約金迄未清償之事實
    ，已如前述，而被告丁○○、戊○○、乙○○及丙○○為連帶保證人，就上開借
    款債務負連帶保證之責。從而，原告依消費借貸及連帶保證之法律關係請求被告
    連帶給付原告五千三百五十四萬四千四百元及其遲延利息、違約金，即屬正當，
    應予准許。
五、據上論結，本件原告之訴為有理由，依民事訴訟法第三百八十五條第一項前段、
    第八十五條第二項，判決如主文。
中      華      民      國    九十      年      三      月    二十六    日
                              臺灣高雄地方法院民事第二庭
~B法      官  方百正
右為正本係照原本作成。
如不服本判決，應於送達後廿日內，向本院提出上訴狀並表明上訴理由，如於本判決
宣示後送達前提起上訴者，應於判決送達後十日內補提上訴理由書（須附繕本）。
中      華      民      國    九十      年      三      月    二十七    日
~B法院書記官  蔡雅萍
~F0
~T32
┌─────────────────────────────────────────────────────────────┐
│附表                                                                                           九十年度重訴字第一一一號   │
├─┬────────┬───────┬─────────┬────────┬────────────────────┬──┤
│編│ 本金（新臺幣） │  年  利  率  │  原告借款日      │  利息起算日    │      違              約            金  │備考│
│號│                │              │                  │                │                                        │    │
├─┼────────┼───────┼─────────┼────────┼────────────────────┼──┤
│１│ 捌佰伍拾萬肆仟 │ 九‧五％     │ 88年09月02日     │ 自89年08月02日 │自89年09月02日起至清償日止，逾期在六個  │    │
│  │ 肆百元         │              │                  │ 起至清償日止   │月以內者，依上開利率之一成，逾期超過六  │    │
│  │                │              │                  │                │個月以上者，依上開利率之二成給付違約金。│    │
├─┼────────┼───────┼─────────┼────────┼────────────────────┼──┤
│２│ 肆仟伍佰萬元   │ 同右         │ 同右             │ 同右           │ 同右                                   │    │
│  │                │              │                  │                │                                        │    │
│  │                │              │                  │                │                                        │    │
└─┴────────┴───────┴─────────┴────────┴────────────────────┴──┘


司法院資訊處製作；財團法人民間司法改革基金會備份。
